臺灣板橋地方法院刑事判決　　　　　　　　　　　　　九十一年度重訴字第一九號
　　公　訴　人　臺灣板橋地方法院檢察署檢察官
　　被　　　告　乙○○
　　指定辯護人　本院公設辯護人湯明純
右列被告因擄人勒贖案件，經檢察官提起公訴（八十九年度偵緝字第一一六五號），
本院判決如左：
    主  文
乙○○共同私行拘禁，累犯，處有期徒刑年陸月。
    事  實
一、乙○○曾於民國（下同）八十四年八月二十四日，因偽造文書案件經臺灣彰化地
    方法院判處有期徒刑三月確定，於八十四年八月二十四日易科罰金執行完畢。緣
    丁志興（另案審結）經第三人林昆山之介紹而認識雲林同鄉甲○○，雙方並互有
    往來，於八十七年四月二十三日下午五時許，丁志興拿八組號碼至甲○○在臺北
    縣三重市之機車店請甲○○代簽六合彩，當日下午七時開獎後，丁志興簽中五組
    號碼，但甲○○以丁志興未交付簽賭現金，故未實際替丁志興簽注，丁志興不得
    對之主張中獎，惟丁志興則認伊當日確有依甲○○之囑咐，立即向友人吳國文借
    得現金約新台幣（以下同）二十萬元之簽賭金後折回甲○○之機車店準備交付，
    僅因甲○○離開機車店，致未交付，且如甲○○未依往例於丁志興下注後即代為
    簽賭，亦應於開獎前告知丁志興未代為簽賭之事實，否則應對丁志興負賠償之責
    ，因認甲○○有侵吞彩金五千餘萬元之可能，應負返還彩金或未依約代為簽注致
    使丁志興受彩金損失之賠償責任，經屢請同鄉林昆山、吳國文協調未果，甲○○
    又對丁志興之請求不予置理，致丁志興心生不滿，於八十七年九月間託甲○○亦
    認識之吳清堂（於案發後已逃亡至中國大陸地區藏匿）代為處理，二人共謀綁架
    甲○○，以迫使交付金錢，乃由吳清堂找來甲○○不認識之乙○○負責擄人行動
    ，乙○○則找來與丁志興、甲○○均不認識之許豐林、方肇聖、吳天寶三人（均
    另案審結）共同參與實際行動，丁志興則找甲○○亦認識之林清海（另案審結）
    ，囑林清海向友人借車備用，林清海向友人吳李仁（另案審結）借車，並邀吳李
    仁參加。丁志興等八人於八十七年九月十七日晚上在臺北縣三重市某不詳名稱海
    鮮店內聚餐，之後八人共同基於妨害甲○○自由及傷害甲○○之犯意聯絡，由吳
    清堂駕駛白色ＦＢ─六五五六號牌之ＢＭＷ自用小客車搭載林清海；丁志興駕駛
    方肇聖租來車號不詳之綠色自用小客車搭載方肇聖；吳李仁駕駛紅色不詳車號之
    自用小客車，搭載乙○○、許豐林、吳天寶，欲於甲○○回家之途中攔截甲○○
    ，三輛車之間則以行動電話互相聯絡。於八十七年九月十八日凌晨零時三十二分
    許，行經臺北縣三重市○○路一三五號前時，丁志興先以行動電話向乙○○告以
    該同向騎乘機車之人乃欲處理債務之人後，由吳李仁駕車故意擦撞甲○○騎乘之
    機車，致使甲○○跌倒在地，乙○○、許豐林、吳天寶見吳李仁製造假車禍得逞
    後，旋即下車，由乙○○持類似手槍之不明物體（未扣案，是否存在不明，不能
    證明確有殺傷力）抵住甲○○腰部，許豐林、吳天寶則分二側強拉甲○○上車，
    由吳李仁繼續開車，許豐林坐前座，吳天寶及乙○○分坐後座左右二側，夾住中
    間之甲○○，並以吳李仁交付之手銬銬住甲○○雙手，以車上之毛巾及膠帶捆綁
    、固定甲○○雙眼（手銬、毛巾、膠帶等物，均未扣案，是否存在不明），而非
    法拘束甲○○行動自由，其間因甲○○掙扎，而由乙○○毆打甲○○之前胸，使
    受有右前胸壁瘀血之傷害。丁志興等人於擄得甲○○後，乃由臺北縣三重市○○
    路底走堤防快速道路往臺北縣蘆洲市方向行駛，途經臺北縣八里鄉○○○○路至
    桃園縣中壢市某倉庫停留休息，又於八十七年九月十八日白天起至同年月二十四
    日凌晨四時止之期間，將甲○○先後載至彰化縣大城鄉西港村乙○○大姊住處、
    彰化縣大城鄉頂庄村西厝十一號許豐林住處、雲林縣麥寮鄉某農舍、麥寮鄉○○
    村○○路二八之六七號「二曲」泡沫紅茶店二樓等處私行拘禁，由許豐林、方肇
    聖、吳天寶、乙○○、吳李仁等人輪流看管，吳清堂與丁志興二人負責飲食，吳
    清堂並負責出面與甲○○洽談賭債賠償、如何約定交付金錢、放人等問題，其間
    並毆打甲○○之雙手，吳清堂另負責出面打0000000000號行動電話給
    甲○○家人，再由甲○○與家人通話，甲○○於八十七年九月十九日凌晨先向妻
    許慧如告稱「有事情，不要報案」，過二、三天後，再電告許慧如要求變賣房地
    、借錢籌款五千萬元及如何交付金錢等事，前後共計十多通電話，因許慧如僅籌
    得四千萬元，故約定交付之款項為四千萬元。許慧如恐甲○○遭到不測，遂與甲
    ○○弟陳有諒、友人林昆山等三人，依甲○○之指示（甲○○依吳清堂之指示）
    將現金四千萬元放入二只黑色手提袋內，於八十七年九月二十三日晚上六時許從
    臺北縣三重市出發，沿高速公路向南行駛，雙方並以行動電話聯絡行駛路線及約
    定至雲林縣麥寮鄉○○○路某大廟旁交付該款。乙○○則駕駛方肇聖租來之綠色
    汽車，搭載吳清堂、許豐林、吳天寶前往取款，於八十七年九月二十四日凌晨三
    時許，雙方抵達雲林縣麥寮鄉○○路某大廟旁，由許豐林、吳天寶下車，許豐林
    向陳有諒表示「找林昆山，謝董要拿東西」，陳有諒聞此代號即交付該內裝四千
    萬元現金之二只袋子與許豐林、吳天寶二人，許、吳二人取得該款後上車，乙○
    ○於中途即打電話給丁志興，表示錢已到手，可以放人，雙方約定至彰化縣大城
    鄉頂庄村西厝十一號許豐林住處會合朋分款項，丁志興接到電話通知後，駕駛白
    色ＢＭＷ之自小客車，搭載林清海，甲○○則坐於後座吳李仁與方肇聖之間，於
    八十七年九月二十四日凌晨四時許，將甲○○載至雲林縣北港鎮北港車站旁之巷
    子內釋放。甲○○因受上開假車禍之擦撞跌倒、被毆打及被手銬銬住雙手，致八
    十七年九月二十四日被釋放後驗傷結果，共受有右前胸壁瘀血，兩膝擦傷、瘀血
    ，右手腕、右手、左手、左手指多處瘀血等傷害。嗣丁志興等八人抵達許豐林上
    揭住處後，吳清堂、乙○○、丁志興及林清海四人進入房間內，由吳清堂決定丁
    志興、乙○○各拿六百萬元，林清海分五百萬元，吳清堂分八百萬元，餘一千五
    百萬元吳清堂表示先取去投資股票，賺到錢再拿出來分。乙○○分得該六百萬元
    後，將其中一百萬元分予吳天寶、一百三十萬元分予方肇聖、一百五十萬元分予
    許豐林，乙○○自己得二百二十萬元，乙○○另交付六萬元予許豐林作為清償之
    前欠款。林清海將分得之五百萬元中之一百五十萬元分予吳李仁，自己得三百五
    十萬元，眾人分款完畢後即各自逃亡。迨至八十七年十月七日晚間九時四十分，
    許豐林、方肇聖在臺北縣中和市○○路四二八巷二號四樓被警查獲，並在上址扣
    得許豐林分得之現金十八萬元、方肇聖分得之現金二十三萬一千元，另循線於八
    十七年十月八日扣得方肇聖置放在不知情女友劉怡樺處之款項四十萬元、許豐林
    置放在不知情之弟許豐恭處之八十三萬二千元（甲○○於八十七年十月八日領回
    上開共計一百六十四萬三千元款項）。吳天寶則於八十七年十一月十三日下午二
    時三十分，在高雄市○○路五五五號十一樓之十七為警查獲，並扣得吳天寶以分
    得款項中之七十萬元購買登記在不知情之弟吳政諺名下之ＣＥ二九○一號ＢＭＷ
    牌自小客車一輛；林清海則於八十七年十一月十四日凌晨一時三十分在臺北縣三
    重市○○街九十之一號七樓為警查獲，並扣得林清海分得之現金二十四萬六千元
    及金額二萬八千一百元之支票一張。丁志興則於八十八年二月十日十九時五十分
    許，在雲林縣水林鄉順興村十號之一為警緝獲歸案，並在雲林縣斗六市林永利住
    處扣得丁志興分得之二百四十萬元款項。乙○○則於八十九年四月六日，經警緝
    獲到案，而循線偵悉上情。
二、案經臺北縣政府警察局三重分局報請臺灣板橋地方法院檢察署檢察官偵查起訴。
    理  由
一、訊之被告乙○○固對其有於前開時地與共同被告丁志興等人共同私行拘禁被害人
    甲○○之事實供承不諱，惟辯稱：其並未出手傷害甲○○云云。經查：共同被告
    丁志興如何於前揭時地交付八組號碼請被害人甲○○簽賭六合彩，因丁志興未當
    場交付簽賭金，於丁志興向友人吳國文借得賭金折回後，恰甲○○離開該機車店
    ，而未交付該次賭金，致當天晚上七點開獎後，雙方發生有無代簽及甲○○應否
    就中獎之五組號碼彩金約五千餘萬元負責一事發生爭執，經林昆山、吳國文參與
    協調均無結果，丁志興因不滿甲○○無意解決二人間上開六合彩賭金債務糾紛，
    乃央請二人認識之友人吳清堂出面處理，吳清堂乃請來乙○○，由乙○○找來許
    豐林、方肇聖、吳天寶參與，丁志興則委請林清海向友人借車備用，林清海乃向
    吳李仁借車並邀吳李仁參加，八人如何於八十七年九月十八日凌晨三十二分許，
    分坐三輛汽車，以製造假車禍之方式，強拉甲○○上車，於甲○○掙扎時並予以
    毆打，再予以矇住雙眼及拘禁，而妨害甲○○之行動自由，及其後如何由吳清堂
    出面與甲○○洽談賭債金額及償還事宜，其間並有毆打甲○○雙手之情事，吳清
    堂負責打通電話後由甲○○與妻許慧如通話，甲○○於電話中僅指示許慧如籌款
    及交付之方式，告以出事了，不要報警，並未告以如籌不到錢將遭如何處理云云
    ，丁志興等八人於取得許慧如、陳有諒交付之四千萬元現金後，如何釋放甲○○
    、如何由吳清堂分配款項等過程，均經共同被告丁志興於另案偵查及臺灣高等法
    院歷次調查、審理中均供承不諱，關於如何綁架、拘禁、傷害甲○○，如何取款
    、分贓等情節，核與共同被告林清海、吳天寶、許豐林、方肇聖等人於該案偵查
    與本院調查及臺灣高等法院審理時供述之內容大致相符，並與被告乙○○於臺灣
    高等法院調查中供述之主要情節相合，雖共同被告吳天寶、許豐林、方肇聖、林
    清海、丁志興等人及被告乙○○上開供述中關於製造假車禍時何人坐何車、何人
    前往取款、何人負責看管拘禁中之甲○○及取得之四千萬元如何分配等細節，容
    或略有出入，但經本院綜合上開被告各人歷次供述，取其等供述中互有交集部分
    ，並參酌証人即甲○○之妻許慧如供述如何經由甲○○之電話告知而籌款及依指
    示交款，未與甲○○以外之人有所交談，甲○○僅說出事了，不要報警，未說如
    果籌不到錢會如何，甲○○前後打了十幾通電話等情（詳八十七年偵字第二五○
    ○七號第一一八頁背面至第一一九頁偵查筆錄及本院八十七年度重訴字第四四號
    刑事卷第一四一頁背面、第一四二頁筆錄），以認定共同被告丁志興如何找吳清
    堂代為處理籌劃本件綁架妨害自由及取款始末，吳清堂則找被告乙○○前來幫忙
    ，被告乙○○則找來被告許豐林、方肇聖、吳天寶三人參與，丁志興另找林清海
    代向友人借車使用，林清海則向吳李仁借車並邀吳李仁參與，及丁志興等八人於
    拘禁甲○○期間，如何由吳清堂出面與甲○○洽談，再由甲○○與妻許慧如聯絡
    籌款，併雙方如何交款、取款，丁志與等人如何分配所得款項等事實，詳如事實
    欄所載，此部分擄人妨害自由、傷害、取款及分配等事實，除被告乙○○及共同
    丁志興、林清海、吳天寶、方肇聖、許豐林等人之供述外，並有共犯吳李仁之供
    述（詳臺灣高等法院上重訴字卷第一一四頁背面調查筆錄）、證人許慧如、陳有
    諒之證言（詳八十七年偵字第二二二○八號卷第二七頁背面、第二八頁警訊筆錄
    與八十七年偵字第二五二五二號卷第五一頁警訊筆錄及本院八十七年度重訴字第
    四四號刑事卷第一四三頁背面、第一四四頁筆錄）、陪同許慧如陳有諒前往交付
    贖款之証人林昆山關於如何交付款項之證言（詳八十七年度偵字第二二二○八號
    卷第三一頁警訊筆錄），證人陳有諒、林昆山二人指認被告許豐林、吳天寶為出
    面取款之人（詳八十七年度偵字第二二二○八號卷第二八頁、第三一頁背面與八
    十七年度偵字第二五二五二號卷第五一頁）、不知情之證人即出借當時正歇業之
    「二曲」泡沫紅茶店與丁志興以拘禁甲○○之許捷銘之證言（詳八十七年度偵字
    第二二二○八號卷第三九頁背面、第四一頁、第八七頁筆錄）、甲○○八十七年
    九月二十四日被釋放後前往臺北縣立三重醫院驗傷之驗傷診斷書（詳八十七年度
    偵字第二二二○八號卷第五五頁）、甲○○指認之八十七年九月十八日凌晨零時
    三十二分被假車禍撞倒前之路口攝影翻拍相片影本四紙（詳八十七年度偵字第二
    五○○七號卷第十一、十二頁）、甲○○被拘禁現場採得指紋鑑定後與被告吳李
    仁、許豐林、方肇聖、吳清堂、吳天寶及被害人甲○○之指紋相符之鑑定報告（
    詳八十七年度偵字第二五○○七號卷第七八、七九、八一頁）、偵卷附之搜索、
    扣押筆錄、被害人甲○○之贓物領據等証，此部分共同綁架妨害自由、傷害及取
    款等事實，自堪認定。被告辯稱並未傷害被害人甲○○云云，應係事後圖卸之詞
    ，尚難採信。本件事證已臻明確，被告前開犯行既堪以認定，應依法論科。
二、被告乙○○所為，係犯刑法第三百零二條第一項之私行拘禁罪；又被告等人在綁
    架甲○○途中，因甲○○在車上掙扎，乃由被告乙○○出手毆打甲○○之前胸，
    使甲○○受有右前胸壁瘀血之傷害，及甲○○在被拘禁期間被毆打雙手致受有右
    手、左手、左手指多處瘀血等傷害，是核被告亦犯有刑法第二百七十七條第一項
    之傷害罪；公訴人認被告之所為，係犯懲治盜匪條例第二條第一項第九款之擄人
    勒贖罪名，核其起訴法條尚有未洽，其起訴法條應予變更。至於被害人甲○○之
    兩膝擦傷、瘀血之傷害，核與共同被告吳李仁等人製造假車禍時撞倒甲○○，使
    甲○○跌倒之傷勢吻合，另甲○○右手腕之瘀血，核與其被手銬銬住之傷勢吻合
    ，均屬妨害自由過程中施暴力行為之當然結果，不另論傷害罪。被告乙○○與吳
    李仁、丁志興、林清海、許豐林、吳天寶、方肇聖、吳清堂八人間就上開妨害自
    由、傷害等犯行，有共同犯意聯絡及行為分擔，均為共同正犯。被告所犯上開妨
    害自由及傷害犯行間有方法結果之牽連關係，應從一重之妨害自由罪論處。次查
    ，被告曾於八十四年八月二十四日，因偽造文書案件經臺灣彰化地方法院判處有
    期徒刑三月確定，於八十四年八月二十四日易科罰金執行完畢，有臺灣高等法院
    檢察署刑案紀錄簡覆表一份在卷可稽，其於受有期徒刑之執行完畢後五年內，更
    犯本件有期徒刑以上之罪，為累犯，應依法加重其刑。爰審酌被告犯罪之動機、
    目的、涉案情節、擄人之期間達六日及被害人受傷之嚴重程度，被害人甲○○供
    稱己拿回一千五百萬元及被告分得贓款之數額等一切情狀，量處如主文所示之刑
    ，以資懲儆。至於被告等人犯上開罪行所使用之工具如類似手槍之不明物體、手
    銬、毛巾、膠帶等物，因未扣案，且被告乙○○逃亡多時，各該物品又屬細小之
    物，衡情應已滅失，為免日後沒收執行之困擾，爰不另諭知沒收，附此敘明。
據上論斷，應依刑事訴訟法第二百九十九條第一項前段、第三百條，刑法第二十八條
、第三百零二條第一項、第二百七十七條第一項、第五十五條、第四十七條，罰金罰
鍰提高標準條例第一條前段，判決如主文。
本案經檢察官馬中琍到庭執行職務
中      華    民      國        九十一    年    八    月    二十七    日
                                      臺灣板橋地方法院刑事第一庭
                                          法  官  邱  靜  琪
右正本證明與原本無異。
如不服本判決，應於判決送達後十日內向本院提出上訴狀 (應附繕本) ，上訴於臺灣
高等法院。
                                          書記官  黃  頌  棻
中      華      民      國        九十一    年    八    月     三十     日
附錄本案論罪科刑法條全文
刑法第二百七十七條
傷害人之身體或健康者，處三年以下有期徒刑、拘役或一千元以下罰金。
犯前項之罪因而致人於死者，處無期徒刑或七年以上有期徒刑；致重傷者，處三年以
上十年以下有期徒刑。
刑法第三百零二條
私行拘禁或以其他非法方法，剝奪人之行動自由者，處五年以下有期徒刑、拘役或三
百元以下罰金。
因而致人於死者，處無期徒刑或七年以上有期徒刑，致重傷者，處三年以上十年以下
有期徒刑。
第一項之未遂犯罰之。
